【裁判字號】    89,訴,164
【裁判日期】    891006
【裁判案由】    貪污等
【裁判全文】
臺灣桃園地方法院刑事判決                          八十九年度訴字第一六四號
    公  訴  人  臺灣桃園地方法院檢察署檢察官
    被      告  辛○○
    指定辯護人  本院公設辯護人己○○
    被      告  甲○○
                庚○○
    右  一  人
    選任辯護人  癸○○
右列被告因貪污等案件，經檢察官提起公訴（八十八年度偵字第一七八二○號、八十
八年度偵字第一八二八三號），本院判決如左：
    主      文
辛○○共同依據法令從事公務之人員，對於違背職務之行為，收受賄賂，處有期徒刑
拾貳年，褫奪公權陸年，所得財物新臺幣伍拾萬元應予追繳並沒收，如全部或一部無
法追繳時，以其財產抵償之。
甲○○對於依據法令從事公務之人員，關於違背職務之行為交付賄賂，處有期徒刑捌
月，緩刑年，褫奪公權壹年；被訴故買贓物部分無罪。
庚○○無罪。
    事      實
一、丁○○（另行審結）曾任桃園縣警察局中壢分局、楊梅分局督察組組長、大園分
    局保防組組長、桃園縣警察局保防室調查員，後調任桃園縣警察局勤務指揮中心
    執勤警員，為依據法令從事公務之人。緣民國八十八年十一月間某日，辛○○告
    知丁○○謂其友人甲○○（涉犯故買贓物部分，另經本院判決無罪）近日以顯不
    相當之價格購得一部懸掛ＷＯ－一一五五號車牌之ＢＭＷ自小客車，應為贓車等
    語。詎聞訊後，丁○○認有機可趁，竟與辛○○及另一真實年籍姓名不詳之成年
    男子，基於共同意圖為自己不法所有之犯意聯絡，推由辛○○先於八十八年十一
    月十六日（公訴人誤載為十七日）中午十二時，打電話以洽談購買電腦事宜為由
    ，與甲○○相約在桃園市區碰面。甲○○不疑有他，隨駕上開自小客車依約於當
    日下午二時許駛抵桃園市○○路「肯德基炸雞店」前搭載辛○○。迨甲○○駕車
    至桃園市○○路上之彰化銀行前時，辛○○藉故下車離去，甲○○亦下車前往銀
    行領款，俟其返回時，丁○○旋與前述不詳姓名年籍之人上前出示警察證件，表
    示甲○○所駕駛之自小客車經查證結果係贓車並依現行犯之規定當場將之逮捕及
    依法扣押該部自小客車，佯欲帶回警察局處理，之後，則著由該不詳姓名年籍之
    人駕駛上開車輛，丁○○、甲○○乘坐其中，於途中，辛○○假意以電話詢問甲○○發生何事，並與丁○○通電話，二人約在桃園市縣○路之「米堤西餐廳（下
    稱西餐廳）」見面。到達西餐廳之後，該姓名年籍不詳之人停留約三十分鐘即先
    行離去，辛○○隨後趕到，假意與丁○○另行商談，再問甲○○是否要用錢來解
    決此事，甲○○同意以金錢解決，辛○○即佯以電話對外聯絡，並將電話拿給丁○○，待姚某說完掛斷後，辛○○即對丘某表示要新台幣（下同）一百萬元方能
    解決，惟甲○○以價錢過高表示無力交付，經協商後降為六十萬元，甲○○允諾
    而與丁○○、辛○○二人期約賄賂，甲○○先交付身上所有之五萬元，並以電話
    向友人借錢，友人戊○○、蔡昇宏及綽號「俊傑」之姓名年籍不詳之人各基於幫
    助交付賄賂之犯意，分別同意出借十萬、二十萬元及五萬元，其中戊○○及「俊
    傑」並親自將錢送至西餐廳，蔡昇宏則委由綽號「小傅」之姓名年籍不詳之人將
    錢送至西餐廳。總計，甲○○於西餐廳內共交付四十萬元之賄款予辛○○收受。
    迨收得賄款之後，丁○○等人乃於當晚八時許，任令甲○○自行離開西餐廳而縱
    放依法逮捕之現行犯，並將該部因職務上持有之自小客車據為己有，由丁○○駕
    駛前開自小客車搭載辛○○離去。迄八十八年十一月二十七日，辛○○另委請其
    堂兄庚○○向甲○○索討未付之二十萬元賄款，庚○○（此部收受賄賂犯行，未
    據檢察官起訴）即基於與辛○○、丁○○等人共同收受賄賂之犯意聯絡，出面向
    甲○○索討，甲○○遂於當日在台北市○○路、一江街口，接續交付賄款十萬元
    予庚○○所委託並不知內情綽號為「阿旺」之成年男子取交庚○○再於次日轉交
    辛○○。嗣於同年十一月二十九日晚間八時十分許，丁○○前往桃園市○○路四
    十巷十號旁停放上開自小客車之地點欲發動車輛離去時，為埋伏員警當場查獲始
    循線查悉上情。甲○○且於偵、審中，坦稱行賄犯行。
二、案經桃園縣警察局移送臺灣桃園地方法院檢察署檢察官偵查起訴。
    理      由
壹、有罪部分
一、訊據被告甲○○，對於其與丁○○及被告辛○○在上開時、地如何期約並交付賄
    賂等犯罪事實均坦承不諱，且對於被告辛○○以丁○○名義向其索賄，嗣於收受
    賄賂後，丁○○即任其離去並扣留上開車輛開走等情，亦供述綦詳。另訊據被告
    辛○○，固坦稱與被告甲○○協議以六十萬元解決丘某使用贓車遭丁○○逮捕之
    事，並在米堤西餐廳當場收受四十萬元，嗣復委請庚○○出面代為索取餘款且收
    得庚○○轉交之十萬元等情無諱，此部分核與甲○○、庚○○所述之情節相符。
    至其雖惟矢口否認收受賄賂、縱放人犯、侵占該部自小客車等犯行，辯稱：與甲○○談判、收錢均是其一人所為，是甲○○說要擺平此事之際，其始臨時起意，
    不僅與丁○○無涉，姚某且不知其藉機向甲○○索財，之後係因丁○○對其說他
    已與甲○○說好了，由其及丁○○先離開米堤，由甲○○在米堤繼續等幕後者，
    丁○○就開那部ＢＭＷ載其繞了一圈，讓其下車並叫其回去盯甲○○，另於協議
    之際，有提到車子是應交還給甲○○，但丁○○說幕後人員尚未抓到不能交出車
    子云云。但查：
（一）甲○○所購買懸掛ＷＯ－一一五五號車牌之ＢＭＷ自小客車，車體部分係尤曉
      慧所有，於八十八年十月十五日晚間九時許，在台中市○○○○街與大芳街口
      失竊，該車之車牌原為ＵＡ－九九六六號，另該車所懸掛之ＷＯ－一一五五號
      車牌則係柯俊雄所有之自小客車車牌，惟柯俊雄原有之車牌已於八十八年十月
      二十二日向警方申報遺失一面，另一面亦已繳回屏東監理所等情，業據被害人
      尤曉慧、柯俊雄於警訊述明，且有車籍作業系統－查詢認可資料、車輛竊盜、
      車牌失竊資料個別查詢報表－查詢認可資料各二份、贓物領據一紙、桃園縣警
      察局車輛（尋獲）電腦輸入單一紙、汽（機車）各項異動登記書影本一紙在卷
      可憑，自是堪認甲○○購得之該部自小客車確屬他人失竊之盜贓無疑，職是，
      甲○○既持有贓物，即便其主觀上不知此情，然客觀視之，顯可認其涉有贓物
      或竊盜等重嫌，核情自屬刑事訴訟法第八十八條第三項第二款所稱之準現行犯
      ，依同條第一項規定，不問何人得逕行逮捕之。次按，警察法第九條規定「警
      察依法行使左列職權：：：三、協助偵查犯罪。四、執行搜索、扣押、拘提及
      逮捕。：：：」，另警察法施行細則第十條規定「本法第九條稱依法行使職權
      之警察，為警察機關與警察人員之總稱，其職權行使如左：：：三、協助偵查
      犯罪與執行搜索、扣押、拘提及逮捕，依刑事訴訟法及調度司法警察條例之規
      定行之。」，據此，丁○○既身為警察，縱於案發之際，其係勤務指揮中心執
      勤警員並不負責刑案之偵辦，然其既具有警察身分，則依前揭規定，逮捕現行
      犯且依法解送權責機關處理，要均屬其法定職責，因之，其於右述時、地所逮
      捕涉犯贓物或竊盜重嫌之準現行犯甲○○，自屬其職務上依法逮捕之犯人，合
      先敘明。
（二）甲○○遭丁○○等人逮捕並帶往米堤西餐廳內，曾先後向友人戊○○、綽號「
      俊傑」之姓名年籍不詳之人、蔡昇宏等三人調借現金共三十五萬元，併同本身
      所有之五萬元交由被告辛○○當場收受等各情，分據證人蔡昇宏、戊○○證述
      綦詳，核與被告甲○○供述之情節相同，復為被告辛○○所自承，稽之事後警
      方帶同丁○○前往台北縣土城市追查被告甲○○時，丘某一見到丁○○即說「
      不是已經給五十萬了」之情，此據證人即當天在場警員壬○○於本院調查時述
      明（見本院八十九年六月二日訊問筆錄），綜此，是被告甲○○確有在米堤西
      餐廳內交付四十萬元予辛○○收受之事實，堪可認定。查丁○○於被告甲○○
      調借、交付現款時均全程在場當面目睹，並未離開等情，亦據證人戊○○、被
      告甲○○各證述及供述甚明，且為丁○○所不否認。衡諸常情，丁○○既經辛○○之檢舉而逮捕甲○○並將之帶往西餐廳「看管」，姑不論其逮捕被告甲○○之真正目的何在，其對於被告甲○○在米堤西餐廳之動態，自然均會隨時掌
      握、處處留心，因之，就被告辛○○向甲○○索賄，甲○○在西餐廳內以電話
      借款，嗣後又有人送款前來，被告辛○○並當即收受上開款項等過程，當均親
      眼目睹、了然於胸，況戊○○於前往米堤西餐廳送款之時，曾向辛○○表示有
      帶錄音機，丁○○即將戊○○趕出餐廳，此情復據證人戊○○證述綦詳【見偵
      字第一七八二○號（一）卷第六三頁】，足證丁○○對於當時情形，均充分介
      入。再者，戊○○向辛○○表示有攜帶錄音機，係因誤認辛○○與甲○○是一
      起的，此業據證人戊○○證述在卷，其當時表示有帶錄音機，顯暗喻欲進行蒐
      證工作，茲丁○○知悉後，竟隨將戊○○趕出餐廳，由是益證丁○○在米堤西
      餐廳內係藉詞「偵辦」案件之名，箇中確存有不欲與外人道之隱情。再查，丁○○係時任桃園縣警察局勤務中心之執勤警員，雖具警察身分，但係擔任內勤
      工作，並不負責刑案偵查等情，業據丁○○所自承不諱，且經證人即桃園縣警
      察局勤務中心主任唐德生、該中心通訊員童金勇於偵查中證述屬實，另證人唐
      德生復證稱：（八十八年十一月十六日那天下午二時許丁○○是否有向你報告
      外出查案？）我白天上班時間均在，但丁○○並沒對我說要出去查案，事後也
      沒有跟我提這些事等語【見偵字第一七八二○號（二）卷第二二頁】，被告丁○○亦坦稱此情。又查，八十八年十一月十六日當天，丁○○正在值勤中，並
      未經報准外出，其於逮捕甲○○後迄丘某離去時止，均未製作筆錄，亦未請其
      他警員支援等情，復為丁○○自承無諱。查丁○○既非專職負責犯罪偵查之警
      員，於發現贓車後，未通知相關單位處理，於值勤期間親自外出逮捕贓物犯罪
      嫌疑人，於事前、事後均未報告直屬長官知悉，亦未通知其他單位支援，於逮
      捕被告甲○○期間，既未帶往警局，復未製作筆錄，所扣押之贓車亦未通知被
      害人領回，於甲○○離去而失去聯絡後，亦未將上情報告長官或請求其他單位
      支援協助緝捕，顯均與警員辦案程序及常理有違，丁○○身為資深警員，寧有
      不知之理，由此可見丁○○根本無意依循正常刑案偵辦流程及法定程序處理涉
      嫌人及扣案贓物，則其意欲為何，當不言可喻，無非假「辦案」之名而圖謀不
      法勾當之實。
（三）丁○○與辛○○於收受四十萬元賄款後，同意被告甲○○自行離開之事實，已
      據被告甲○○及證人戊○○各別供述、證述明確，另丁○○於警訊亦承明其讓
      丘某先離去（西餐廳）等語【見偵字第一七八二０號（一）卷第八頁】。至辛○○、丁○○雖均稱此舉係為順利引出、查捕販售贓車之人云云。然查，丁○○與賣車予甲○○之「阿志」素未謀面，而甲○○當時所在地點復為屬於公共
      場所之西餐廳，丁○○如真欲逮捕「阿志」，自可安坐在餐廳一角，俟「阿志
      」前來赴約時，隨時伺機而動，根本無放任甲○○離去之必要，丁○○長期任
      職警界，對此簡單之偵查手法豈有不知之理？況縱如丁○○所述，是為了順利
      誘出賣贓車的人才放甲○○離去，惟於甲○○失去行蹤後，丁○○既明知甲○○脫逃，詎仍未向上級長官報告，亦未請求其他員警協助緝捕，甲○○逃匿無
      蹤多日後，嗣姚某於十一月二十四日再度與甲○○取得聯絡發覺其行蹤，竟仍
      未迅速依循法定程序將之逮捕歸案，此亦據丁○○於警訊承明（見前揭偵卷第
      八頁反面），凡此諸情，在在顯見丁○○毫無緝捕甲○○歸案之意，足徵姚某
      於任令甲○○離開西餐廳時，即已有縱放丘某之意，極為彰明。辛○○、丁○○前開所陳，明顯不實，委無足採。
（四）被告辛○○與丁○○於縱放被告甲○○離去時，同時表示車要扣留下來，並隨
      即由丁○○駕車搭載辛○○離去之情，業據被告甲○○、證人戊○○供述及證
      述甚明，再徵諸丁○○於八十八年十一月二十日晚上八時許，曾在米堤西餐廳
      ，告知丙○○謂其查扣一輛ＢＭＷ汽車，要邱某偽造兩面汽車車牌用以懸掛在
      上開汽車上，並約定共同使用上開車輛等情，業據證人丙○○於警訊、偵查及
      本院調查時證述甚詳【見偵字第一七八二○號（二）卷第十五頁、第三六頁、
      本院八十九年五月十九日訊問筆錄】，丙○○且證稱：（丁○○有無說車何來
      ？）他只說是查獲的，已經用六十萬解決，他可以持有該車，所以才叫我去找
      牌等語（見前開偵卷第三六頁、本院前開訊問筆錄），復佐之證人即桃園縣警
      察局保安隊警員蔣仕英於警訊證稱：我於八十八年十一月十八日十七時左右，
      在桃園市○○○街二號前發現一部ＢＭＷ車號ＷＯ－一一五五號自小客為失竊
      車輛：：：於是向副隊長牙盛德報告：：：由牙副隊長指派專人前往埋伏捉竊
      嫌暨證人即桃園縣警察局保安隊小隊長陳德勵於警訊證稱：我當天（指八十八
      年十一月十八日）十九時接獲牙副隊長指示：：：前往桃園市○○○街二號前
      查緝ＢＭＷ車號ＷＯ－一一五五號自小客車，惟我們在上址附近尋找十餘分鐘
      並來回繞了四圈均未發現該車，確定該車已被人開走：：：直到同月二十九日
      早上十時許，我才在桃園市○○路四十巷十號旁通往館後一街小馬路旁發現該
      車各等語【見偵字第一七八二０號（二）卷第四五頁反面、第四六頁、第四八
      頁及反面】，即指明於相隔十餘日後，警方始在另一處所尋獲該車，顯見此期
      間內，丁○○並非單純將車停放安置於定點保管，而係自行使用該車且依所到
      之處就近停放之情，是以綜據上陳各端，丁○○已將查扣而持有之該輛贓車據
      為己有之情，狀極顯明。
    綜上所述，丁○○雖未親自收受賄款，然其全程在場，目睹被告辛○○以其名義
    向被告甲○○要求、期約、收受賄款而不置疑，其所為之行徑復與一般刑事偵辦
    程序大相悖謬，嗣於辛○○收款後又任令依法逮捕之犯人甲○○離去，稽此各端
    ，顯見辛○○係與丁○○及該不詳姓名之成年男子共謀，假藉「辦案」之名義逮
    捕甲○○，再推由辛○○出面向之索賄並於得逞後縱放丘某之情，灼然無疑，再
    者，辛○○於與丁○○等合謀計誘逮捕甲○○以向之索賄之前，既已知悉該車為
    贓車，無從依法定程序呈報並發還被害人，則渠等於謀議之際，當已慮及日後該
    車之處理方式，然渠等既因甲○○持有贓車方加以逮捕，核無再返還該車予甲○○之理，因之，渠等將該車扣留並交由丁○○留用，顯係本於當時謀議策劃之內
    容而為，準此，就索賄、縱放人犯及侵占該車之各項不法行徑，辛○○與丁○○
    及該不詳姓名之成年男子間有犯意連絡或並行為分擔之情，彰彰至明。被告辛○○託否認上情並執前詞置辯，核屬卸責之詞，非可採信。本件事證已明，被告辛○○、甲○○各犯行均堪認定，應依法論科。
二、查丁○○係時任桃園縣警察局勤務指揮中心執勤警員，為依據法令從事公務之人
    員，被告辛○○雖不具公務員之身分，然其與具公務員身分之丁○○共犯貪污治
    罪條例之罪，依同條例第三條規定，仍應依該條例處斷，故核辛○○所為向甲○○索賄及侵占依法扣案之贓車部分，各係犯貪污治罪條例第四條第一項第五款之
    對於違背職務之行為收受賄賂罪及同條例第六條第一項第三款之侵占職務上持有
    之非公用私有財物罪。另其縱放甲○○部分，則犯刑法第一百六十三條第一項之
    公務員縱放依法逮捕之人罪。就違背職務收受賄賂、侵占非公用私有財物二犯行
    ，辛○○與丁○○及該不詳姓名成年男子間，有犯意連絡或及行為分擔，為共同
    正犯。又辛○○雖非公務員，惟其本身及該不詳姓名成年男子係與具公務員身分
    之丁○○，基於犯意連絡共犯刑法第一百六十三條第一項之罪，依同法第三十一
    條第一項規定，仍以共犯論。其先向甲○○要求賄賂、繼而兩人達成六十萬元賄
    賂之期約等前階行為，均應為嗣收五十萬元賄賂之後階行為所吸收，不另論罪。
    再者，辛○○嗣復接續收受賄款十萬元部分雖未據公訴人起訴，惟此與公訴人已
    起訴且經本院論罪之收受賄款四十萬元部分，為單純一罪之單一事實關係，自為
    起訴效力所及，本院得併予審判。其所犯收受賄賂、侵占非公用私有財物、縱放
    依法逮捕之人等三犯行間，有原因與結果之牽連關係，應依牽連犯之規定，從一
    重以對於違背職務之行為收受賄賂罪處斷。至被告甲○○所為，係犯貪污治罪條
    例第十一條第二項、第一項之對於依據法令從事公務之人員，關於違背職務之行
    為交付賄賂罪。其與丁○○及被告辛○○期約賄賂之前階行為亦應為交付賄賂之
    後階行為所吸收，不另論罪。甲○○於偵查及審判中對於所為前項犯行，均已供
    承不諱，爰依貪污治罪條例第十一條第三項規定，減輕其刑。爰分別審酌被告辛○○、甲○○犯罪之動機、目的、犯罪之手段、犯罪所生之危害及犯罪後之態度
    等一切情狀，各量處如主文所示之刑，並依貪污治罪條例第十七條規定，諭知辛○○褫奪公權六年，甲○○褫奪公權一年。末查，被告甲○○前未曾受有期徒刑
    以上刑之宣告，有卷附臺灣高等法院被告全國前案紀錄表可按。素行尚端，因一
    時失慮致罹刑章，犯罪後又坦承犯行不諱，深具悔意，受本次罪刑之科處，當知
    警惕，已足收懲儆之效，信無再犯之虞，本院因認對其所宣告之刑，以暫不執行
    為適當，爰併諭知緩刑三年，以勵自新。
三、被告辛○○收受賄賂所得財物五十萬元，應依貪污治罪條例第十條第一項、第二
    項規定，諭知應予追繳並沒收，如全部或一部無法追繳時，以其財產抵償之。至
    侵占之該輛ＢＭＷ自小客車，業已發還被害人尤曉慧，有贓物領據一紙在卷可憑
    ，自毋庸再為追繳並發還被害人之諭知，末此敘明。
貳、無罪部分
甲、甲○○被訴故買贓物部分
一、公訴意旨另以：被告甲○○明知一不詳年籍，綽號「阿志」之人所持有懸掛車號
    ＷＯ－一一五五號車牌之ＢＭＷ自小客車係來歷不明之贓車（車身部分為尤曉慧
    所有，於八十八年十月十五日晚間九時許，在台中市○○○○街與大芳街口失竊
    ，原車牌車牌號碼為ＵＡ－九九六六號；所懸掛之ＷＯ－一一五五號車牌原係柯
    俊雄所有之自小客車車牌，惟柯俊雄原有之車牌已於八十八年十月二十二日向警
    方申報遺失一面，另一面亦已繳回屏東監理所，故「阿志」所持有之ＷＯ－一一
    五五號車牌係偽造），惟甲○○仍基於故買贓物之故意，於八十八年十一月十二
    日十九時許，在台北市○○○路「浪漫一生」西餐廳內，與「阿志」洽談買賣該
    車事宜，後甲○○以低於市價新台幣（下同）十餘萬元之六十二萬元向「阿志」
    購得該車，甲○○並當場交付頭期款五萬元，雙方並言明於八十八年十一月十四
    日交車時再付十三萬元，嗣雙方果於八十八年十一月十四日在桃園市區○○地○○路邊，於甲○○交付十三萬元後，由「阿志」將前開ＷＯ－一一五五號自小客
    交給甲○○，因認被告甲○○涉有刑法第三百四十九條第二項之故買贓物罪嫌云
    云。
二、訊據被告甲○○，堅詞否認此情，辯稱購買時不知為贓車等語。查公訴人之認被
    告甲○○涉有故買贓物罪嫌，無非係以被告甲○○之購車價格較「一般行情」便
    宜十萬多元，向「阿志」買車時，既未簽訂買賣契約書，復未察看車籍原始資料
    ，交付該車時又係在路邊交付，且被告甲○○所看到之行車執照，車主是柯俊雄
    而非「阿志」，「阿志」亦無出示委託書予被告甲○○，交易過程均與常理有違
    ，且被告甲○○復自承以低於市價十餘萬元之價格購得該車等情為其論據。經查
    ，上開車輛現值約為七十萬元左右，固據車主尤曉慧於警訊中述明，惟此僅屬被
    害人一己之主觀評價，該車客觀上果否仍有此值，尤待商榷，職是，以之充為判
    準而遽謂甲○○購車之價格較諸「一般行情」便宜十多萬元云云，已非的當，況
    甲○○係以總價六十二萬元購買該車，僅與被害人自稱之「現值」略低，抑且，
    甲○○又係透過友人乙○○之介紹始向「阿志」買車，此並據證人乙○○述明在
    卷，可見乙○○與「阿志」亦有一定之認識，復參酌中古車行情每依車況、行駛
    里程及交易雙方或介紹者間之交情或熟悉度等各因素而有極大伸縮彈性及議價空
    間之情，是以既係經認識之乙○○介紹，則「阿志」基於情面，以較優惠之價格
    出售該車，要與常情無違，從而自難執此甲○○購車價格較低廉之情即遽認其必
    已知贓。至辛○○聞悉甲○○告以購車之事，雖即研判該車為贓車，然辛○○所
    悉之購車價格為十八萬元，此據辛○○於偵查中供明【見偵字第一七八二○號（
    二）卷第五四頁反面】，顯見係甲○○於轉述時容或語意上之出入，致使辛○○
    誤將丘某已先付之十八萬元認係總價因而心起贓物之疑，職是，猶未能持辛○○
    此種「歪打正著」之誤解據以論斷甲○○果有贓物之認識。次查，被告甲○○購
    車之際，「阿志」有交付該車之行照、保險卡以資取信被告，除據被告甲○○供
    明外，並有行照及保險卡各一枚扣案可證。扣案之行照及保險卡雖均屬偽造，惟
    經本院勘結果，唯妙唯肖，幾可亂真，一般人顯無從分辨其真偽，職此，被告甲○○既以與所謂之「現值」相去不遠之價格購買該車，並已取得「該車」之行照
    、保險卡，衡諸常情，自足以信賴該車之來源為正當。雖公訴人以被告甲○○向
    「阿志」買車時，未簽訂買賣契約書，復未察看車籍原始資料，交付該車時又係
    在路邊交付，且被告甲○○所看到之行車執照，車主是柯俊雄而非「阿志」，「
    阿志」亦無出示委託書予被告甲○○，認為交易過程與常理有違，然查，交易車
    輛方式千差萬別，雖未簽訂買賣契約書、且在路邊交付車輛，尚難即認有違交易
    常情，況賣方係友人乙○○介紹，又「阿志」既已出示行照及保險卡予被告甲○○，自足以引起其正當之信賴，縱丘某未進一步查看車籍原始資料，亦非有違常
    情，又所賣車輛非自己所有，於交易習慣中，亦不必然出示委託書，公訴人執此
    認為被告甲○○對於買受車輛係屬贓車有所認識，洵非的論，要無足取。至於被
    告甲○○遭逮捕後同意以六十萬元賄賂丁○○、辛○○以求「擺平」此事，充其
    量可認定其係於此時知贓，尚難據而憑認其於購車之際即知此情而具有故買贓物
    之犯意。綜述，本件不能證明被告甲○○係知贓而仍故予買受該車，此部分自應
    為無罪之諭知。
乙、庚○○被訴部分
一、公訴意旨略以：被告劉梆崑係與丁○○、辛○○及該不詳姓名成年男子，共謀計
    逮甲○○以向之索賄再予縱放並侵占扣案之贓車，因認被告庚○○亦涉有對於違
    背職務之行為收受賄賂、侵占職務上持有之非公用私有財物及公務員縱放依法逮
    捕之人等罪嫌云云。
二、訊據被告庚○○，堅詞否認上開各犯行，辯稱其並未與辛○○等人合謀，係事後
    因辛○○欲向甲○○索取餘款二十萬元未果，至此，其方應辛○○之託代為出面
    催討並取得十萬元轉交劉梆榔，之前均未參與等語。
三、公訴人之認被告庚○○涉有各該犯行，無非係以被告甲○○供稱：其於湊得四十
    萬元後，被告庚○○打電話問其處理得如何，在得知尚差二十萬元，被告庚○○
    即告以會直接將錢拿給「中壢長官」等語後，丁○○即對其說可以離去了，後來
    其問辛○○要去哪裡時，辛○○答稱：要拿到「中壢給長官」分配等語，及證人
    戊○○證稱：其於當日二十時許，與甲○○一起離開，車子被扣下來，後來其有
    看到丁○○與辛○○一起開那台ＷＯ－一一五五號自小客車離開，辛○○有說要
    去「中壢找姚督察」等語，被告甲○○復供稱：其於八十八年十一月十九日左右
    ，有打電話到桃園縣警察局找丁○○，其與丁○○通完話後十分鐘，庚○○就打
    電話給伊稱是否要把事情搞大等語；且事後庚○○以訛稱墊款十萬元之方式，代
    辛○○向甲○○索討十萬元等情，認為被告庚○○於事前即與被告丁○○、辛○○謀議共為各犯行為其論據。經查：
（一）證人丙○○固於偵查中證稱：（姚某有無說六十萬元如何分？）他說是三人分
      ，他二十萬、「庚○○」分二十萬，另外一個是警察但沒講是何人云云【見偵
      字第一七八二○號（二）卷第三六頁】。惟公訴人再訊之證人丙○○與被告丁○○之關係時，證人丙○○證稱：以前就有認識，後來又在朋友處碰面（同前
      揭偵訊筆錄）等語。查丁○○身為警員，竟於逮捕犯人後強索賄賂，對此一犯
      行自應盡量隱密，不可能輕易告知他人，依丙○○前開證言，其與丁○○與丙○○顯非如何熟稔，被告丁○○應無告知丙○○其犯行之可能，況被告丁○○
      與證人丙○○見面，係委託丙○○偽造車牌，與丁○○前揭收受賄賂之犯行並
      無直接關連性，則丁○○亦無將其犯行、收受賄賂之分配方式鉅細靡遺、全盤
      托出告知丙○○之必要，衡此，是證人丙○○述稱丁○○曾向其談及將二十萬
      元賄款交予被告庚○○云云，要與常情有違，其此部所述是否屬實，至堪置疑
      。
（二）被告甲○○雖供稱：被告庚○○曾於電話中向其表示會直接將錢拿給中壢的長
      官，其後丁○○即對其說可以離去了，又其於八十八年十一月十九日左右，有
      打電話到桃園縣警察局找丁○○，與丁○○通完話後十分鐘，庚○○就打電話
      給其稱是否要把事情搞大云云，然查，此僅有被告甲○○片面之供詞，另訊之
      被告庚○○則堅決否認有對甲○○說過上開各語，辯稱：是甲○○在下午六、
      七點打電話給我，要向我借錢，我說我只有十萬元，我從中壢家中到桃園找他
      ，在途中甲○○打電話給我說他們已經走了，我就沒再去找他等語，再訊之被
      告辛○○亦供稱：（當天晚上庚○○有拿十萬元給你？）他本來要拿給我，我
      要去中壢向庚○○拿，但甲○○不在，他又不肯拿給我：：：（為何庚○○沒
      有送錢過來？）因為沒有看見甲○○，我打電話給庚○○，告知甲○○走了，
      故他不肯給等語（見本院八十九年六月二十日訊問筆錄）等語，而證人乙○○
      則於警訊證稱：我是於八十八年十一月十六日晚間甲○○打電話告訴我，：：
      ：剩下二十萬元姚姓警官告訴他隔天會叫人到台北拿餘款等語【見偵字第一七
      八二○號（一）卷第二二頁反面】等語，顯均與被告甲○○所供情節大相逕庭
      。況被告甲○○於到達米堤西餐廳後，係主動打電話向被告庚○○借款支應，
      此已據被告甲○○迭於偵查及本院調查、審理時供述甚明，據此，向被告庚○○借款一事，既係甲○○主動聯絡，而非庚○○自行介入處理，若甲○○不與
      庚○○聯絡，則庚○○自無法參與其中，準此以觀，若被告庚○○與丁○○、
      辛○○確有事前謀議要求賄賂之事，庚○○非何等舉足輕重之人，竟毋庸積極
      介入其中而得坐享利益，寧不怪哉？
（三）末查，被告庚○○於八十八年十一月二十七日，以電話向被告甲○○訛稱已為
      其代墊十萬元，要丘某將其餘之十萬元付清，並派綽號「阿旺」之男子於當日
      晚上十時前往台北市○○路、一江街口取款一事，業據被告甲○○於偵查中指
      述明確，而被告庚○○於次日在衛生署桃園醫院對面之泡沫紅茶店內將前開取
      得之十萬元交予被告辛○○等情，亦為被告辛○○所供述無訛，訊之被告庚○○亦坦認有受辛○○之委託，向甲○○索討之前期約之二十萬元，因丘某不願
      再支付，遂訛稱已先墊付十萬元，要求甲○○再付十萬元，並交予辛○○之情
      事，且有卷附通話譯文表可資稽考，自屬真實。惟此係被告辛○○事後向甲○○索討不成，始委託被告庚○○催討一節，業據被告辛○○於本院審理中供述
      明確（見本院八十九年七月四日訊問筆錄），是本諸前揭證據，僅得認定被告
      庚○○係於此際始出面代被告辛○○索討、收受賄賂之情，然尚不足以據此推
      論被告庚○○早於八十八年十一月十六日，即與丁○○、辛○○有犯意連絡，
      並分擔犯罪行為之一部之事實。
    綜上，既不能證明被告庚○○確有與丁○○、辛○○及姓名年籍不詳之人共同謀
    議而要求賄賂等情事，復查無其他證據足以證明被告庚○○確有公訴人所指各犯
    行，依法自亦應為無罪之諭知。
、被告庚○○受被告辛○○之委託，於八十八年十一月二十七日，以電話向被告甲○○訛稱已為其代墊十萬元，要丘某將其餘之十萬元付清，並派綽號「阿旺」之
    男子於當日晚上十時前往台北市○○路、一江街口取款一事，並於次日在衛生署
    桃園醫院對面之泡沫紅茶店內將前開取得之十萬元交予被告辛○○等情，均如前
    述，則其事後與被告丁○○、辛○○基於共同收受賄賂之犯意聯絡，由其收受十
    萬元之賄賂部分，是否亦涉有對於違背職務之行為收受賄賂罪嫌，另戊○○、「
    俊傑」、蔡昇宏借款予甲○○以向丁○○行賄部分，是否均涉有幫助交付賄賂罪
    嫌，因均未據起訴，本院無從逕予審判，應請檢察官另行依法處理，附此敘明。
肆、被告丁○○部分，業經本院發佈通緝，俟緝獲後再行審結。
據上論斷，應依刑事訴訟法第二百九十九條第一項前段、第三百零一條第一項，貪污
治罪條例第三條、第四條第一項第五款、第六條第一項第三款、第十一條第一項、第
二項、第三項、第十條第一項、第二項、第十七條，刑法第十一條、第二十八條、第
一百六十三條第一項、第三十一條第一項、第五十五條、第三十七條第三項、第七十
四條第一款，判決如主文。
本案經檢察官呂理銘到庭執行職務。
中      華      民      國    八十九    年      十      月      六      日
                              臺灣桃園地方法院刑事第三庭
                                  法  官  蔡榮澤
右正本證明與原本無異。
如不服本判決，應於判決送達後十日內向本院提出上訴狀( 應附繕本 )，上訴於
臺灣高等法院。
                                    書記官   劉德壽
中        華        民        國   八十九   年   十一   月    七    日
附論罪科刑依據之法條：
貪污治罪條例
第二條
依據法令從事公務之人員，犯本條例之罪者，依本條例處斷；其受務機關委託承辦公
務之人員，犯本條例之罪者，亦同。
第三條
與前條人員共犯本條例之罪者，亦依本條例處斷。
第四條
有下列行為之一者，處無期徒刑或十年以上有期徒刑，得併科新臺幣一億元以下罰金
：
第五款  對於違背職務之行為，要求、期約或收受賄賂或其他不正利益者。
前項第一款至第四款之未遂犯罰之。
第六條
有下列行為之一者，處五年以下有期徒刑，得併科新臺幣三千萬元以下罰金：
第三款  竊取或侵占職務上持有之非公用私有器材、財物者。
前項之未遂罰之。
第十一條
對於第二條人員，關於違背職之行為，行求、期約或交付賄賂或其他不正利益者，處
一年以上七年以下有期徒刑，得併科新臺幣三百萬元以下罰金。
不具第二條人員之身分而犯前項之罪者，亦同。
犯前二項之罪而自首者，免除其刑；在偵查或審判中自白者，減輕或免除其刑。
刑法
第一百六十三條
公務員縱放職務上依法遂捕、拘禁之人或便利其脫逃者，處一年以上七年以下有期徒
刑。
因過失致前項之人脫逃者，處六月以下有期徒刑、拘役或三百元以下罰金。
第一項之未遂犯罰之。


司法院資訊處製作；財團法人民間司法改革基金會備份。
